最高法院刑事判決　　　　　　　　　　　　　　　　　九十一年度台上字第五四號
　　上　訴　人　甲○○
右上訴人因偽造文書案件，不服台灣高等法院中華民國九十年八月二十二日第二審更
審判決（八十九年度重上更(四)字第五七號，起訴案號：台灣基隆地方法院檢察署八十
三年度偵字第一七三二號），提起上訴，本院判決如左：
    主  文
上訴駁回。
    理  由
按刑事訴訟法第三百七十七條規定，上訴於第三審法院，非以判決違背法令為理由，
不得為之。是提起第三審上訴，應以原判決違背法令為理由，係屬法定要件。如果上
訴理由狀並未依據卷內訴訟資料，具體指摘原判決不適用何種法則或如何適用不當，
或所指摘原判決違法情事，顯與法律規定得為第三審上訴理由之違法情形，不相適合
時，均應認其上訴為違背法律上之程式，予以駁回。本件原判決認定上訴人甲○○因
見大陸地區產製之香菇不准進口，如能間接進口大陸香菇必有厚利可圖。乃於民國八
十二年九月間，與林大傑（業經原審法院判刑確定）共同謀議以不實之進口資料達到
進口大陸香菇之目的。二人經香港轉赴大陸福州及深圳，至大陸地區買貨、發貨，並
推由林大傑先行返台後，以新台幣三十萬元之代價，洽請熟悉報關手續之林永豐（業
經原審法院判刑確定）處理進口報關事宜。林永豐遂基於共同之犯意聯絡，同意以偽
造輸入許可證及相關報關文件之方式，協助其進口大陸香菇。即於同月底，自不知情
之林松戊處，取得大實有限公司（以下稱大實公司）之中英文名稱、地址，復於空白
之輸入許可證上，蓋用大實公司及其負責人趙永生之印文後，再委請不知情之刻印店
偽刻大實公司及趙永生之印章各一枚。並以其拾獲之韓國每奉貿易商社負責人簽名之
發票，以立可白更改其上貨名、起岸地，再將之包括負責人之簽名部分均予以影印，
而偽造韓國每奉貿易商社名義之商業發票／裝箱單。上訴人、林大傑且央由林永豐將
香菇箱數、淨重、貨名等資料繕打輸入許可證，偽填起貨地為韓國，再以大實公司及
趙永生之名義偽填輸出國為韓國，出口商為每奉貿易商社之貨價申請書、偽填由釜山
為起運站之委任書。其後並將經變更核准日期之其他輸入許可證上之經濟部國際貿易
局核准章，以影印之方式，偽造該局印文，藉以完成偽造該局核發之輸入許可證。迨
上訴人、林大傑於同年十月下旬，將該批香菇從福州運至深圳報關裝船裝櫃，輾轉韓
國運抵基隆港，放置中華貨櫃站。林永豐乃於同年十一月間，託由不知情之郭文鈺持
上開偽造之經濟部國際貿易局輸入許可證、韓國每奉貿易商社發票／裝箱單、貨價申
請書、委任書，向基隆關稅局投單行使，申驗進口香菇八千一百六十公斤。致海關關
員未查覺予以放行，上訴人等人於同年十二月三日至該貨櫃站提領得逞等情。因而撤
銷第一審判決，依牽連犯關係，從一重改判論處上訴人共同行使偽造私文書，足以生
損害於公眾及他人（累犯）罪刑。已敘明上開事實，業據林永豐、林大傑於法務部調
查局航業海員調查處（以下稱海調處）供陳綦詳，復經證人林國棟、林松戊、鄭玫和
、郭文鈺、陳顯照、李茂俊、阮明福、蕭學雄證述甚明。即上訴人於偵查中亦自承伊
所取得之系爭香菇，並未有產地證明及發票等情。且有偽造之經濟部國際貿易局輸入
許可證、委任書、貨價申請書、每奉貿易商社發票／裝箱單影本，及上訴人、林大傑
入出境申請表、財政部基隆關稅局八十五年二月七日基普進密字第○一九七一號函等
在卷可稽。事證明確，為其所憑之證據及認定之理由。復論述林永豐於第一審翻異前
供，改稱林大傑並不知伊為前揭犯行云云，係屬事後迴護林大傑之詞；又林大傑於審
理中所辯伊並不知林永豐為前開犯行云云，要係事後卸責之詞，均不足採。並以上訴
人否認參與上開犯行，所辯伊與林大傑前往大陸看香菇，由伊出資向大陸朋友買，對
方稱係韓國退回之香菇，伊不知係大陸香菇。伊不認識林永豐，未參與偽造文書之事
等情。為諉卸飾詞，不足採信，亦於理由內詳予指駁及說明。核其所為論斷，與卷內
資料相符，從形式觀察，並無認定事實不依證據或有何採證違背經驗法則、論理法則
等違法情形存在。本件上訴意旨略以：上訴人僅委請林大傑託運香菇，其與林永豐互
不認識，並無積極證據足以證明其就林永豐之偽造文書行為，有犯意之聯絡或行為之
分擔。又林永豐於海調處及偵審中之供述前後不一，原審未詳予調查究明，僅採取林
永豐於海調處所為不利於上訴人之供述，而未採信其於偵審中所為有利於上訴人之陳
述，即認上訴人共犯前揭犯行，要有未合等情。惟由上所述，原判決已說明其就案內
所有證據，本於調查所得心證，分別定其取捨，而憑以認定上訴人共同行使偽造私文
書及偽造公印文之依據及理由。又供述證據前後縱有差異，事實審法院斟酌其他證據
，本於經驗法則與論理法則，取其認為真實之一部，作為論罪之證據，自屬合法。原
審依憑林永豐於海調處之供述，認定上訴人與林大傑、林永豐共同為上開犯行，已有
捨棄林永豐其他不同供述之意。原判決就本件諸多證據之取捨，已做整體性之說明，
雖未逐一敘述部分細節，然並不影響判決之本旨，尚無違法可言。上訴意旨乃徒就原
判決明確論斷之事項，及原審採證認事之職權行使，任意指摘，自與法律規定得為第
三審上訴理由之違法情形，不相適合。其上訴違背法律上之程式，應予駁回。至上訴
人牽連所犯之行使偽造之特許證罪及使公務員登載不實罪部分，原審係分別依刑法第
二百十六條、第二百十二條，及同法第二百十四條論處，均核屬刑事訴訟法第三百七
十六條第一款之案件。茲牽連之行使偽造私文書、偽造公印文罪部分上訴既不合法，
自無從就該牽連之輕罪併為實體上審理，依刑事訴訟法第三百七十六條規定，此部分
既經第二審判決，自不得上訴於第三審法院。上訴人復對此部分提起上訴，顯非適法
，應併予駁回。
據上論結，應依刑事訴訟法第三百九十五條前段，判決如主文。
中      華      民      國    九十一    年      一      月      九      日
                              最高法院刑事第七庭
                                  審判長法官  吳  雄  銘
                                        法官  池  啟  明
                                        法官  石  木  欽
                                        法官  郭  毓  洲
                                        法官  吳  三  龍
      右正本證明與原本無異
                                              書  記  官
中      華      民      國    九十一    年      一      月     十四     日
